【裁判字號】    90,訴,24
【裁判日期】    900507
【裁判案由】    準強盜
【裁判全文】
臺灣士林地方法院刑事判決                              九十年度訴字第二四號
    公  訴  人  臺灣士林地方法院檢察署檢察官
    被      告  甲○○
    指定辯護人  本院公設辯護人姜惠如
右列被告因準強盜等案件，經檢察官提起公訴（八十九年度偵字第一一二七八號），
本院判決如左：
    主  文
甲○○被訴強盜部分無罪；其餘部分公訴不受理。
    理  由
一、本件公訴意旨略以：被告甲○○曾因偽造文書案件，經台灣新竹地方法院判處有
    期徒刑六月，緩刑三年，於民國（以下同）八十七年六月二十八日確定，現仍在
    緩刑期內，竟仍不知悔改，於八十九年十一月二十六日下午二時許，意圖為自己
    不法之所有，持自己所有可供凶器使用之一字型螺絲起子一支，侵入乙○○位於
    台北市士林區○○○路八十四之一號住處屋後之廚房後門，於著手行竊，並四處
    搜尋財物約五分鐘後，為乙○○返家發現。詎甲○○為脫免逮捕，竟與乙○○扭
    打，當場施以強暴，嗣經附近民眾合力將甲○○逮捕，報警處理，並扣得甲○○
    所有，供作案所用之一字型螺絲起子一支。案經乙○○訴由台北市政府警察局士
    林分局報告偵辦，因認被告涉有刑法第三百零六條、第三百三十條第二項、第一
    項、第三百二十九條之罪嫌等情。
二、訊據被告固坦承有攜帶螺絲起子，意圖竊盜，而自被害人乙○○屋後踰越圍牆，
    並從廚房窗戶打開廚房後門，於進入屋內時即被屋主發現，隨即逃出屋外就被逮
    獲等情，惟矢口否認有拒捕扭打、施強暴等行為，並辯稱：我將門打開來，看到
    有人就跑出來，沒有到房間內走動，也尚未偷東西，跑出來蹲在牆角，就被三個
    人抓住壓在地上，自己不小心撞傷頭部，我案發當天作案之前曾吸用強力膠等語
    。
三、無罪部分：按犯罪事實應依證據認定之，無證據不得推定其犯罪事實。又不能證
    明被告犯罪者，應諭知無罪之判決，刑事訴訟法第一百五十四條、第三百零一條
    第一項分別定有明文。又事實之認定，應憑證據，如未能發現相當證據，或證據
    不足以證明，自不能以推測或擬制之方法，為裁判基礎（最高法院四十年台上字
    第八六號判例參照）；而刑法上之未遂犯，必須已著手於犯罪行為之實行而不遂
    ，始能成立，此在刑法第二十五條第一項規定甚明，同法第三百二十一條之竊盜
    罪，為第三百二十條之加重條文，自係以竊取他人之物為其犯罪行為之實行，至
    該條第一項各款所列情形，不過為犯竊盜罪之加重條件，如僅著手於該項加重條
    件之行為而未著手搜取財物，仍不能以本條之竊盜未遂論，亦經最高法院五十七
    年台上字第一０一七號著有判例；再按刑法第三百二十九條所定之盜竊以強盜論
    ，係指已著手搜取財物行為，足構成竊盜罪名，為湮滅罪證當場施以強暴脅迫者
    而言。若尚未著手於竊盜行為之實行，則根本不能成立竊盜罪名，從而其為湮滅
    罪證，實施強暴殺人，亦即難以準強盜殺人罪論擬，亦有最高法院五十七年度台
    上字第一０一七號判決可資參考。查：
  (一)本件被告在警訊時供稱：「我進入天母東路八十四之一號欲行竊時，被主人返家
    發現，當場被查獲」，「於天母東路八十四之一號發現該住宅無人在家，所以就
    從該址後面圍牆跳入，並從後面廚房窗戶打開廚房後門，再進入該住宅，準備行
    竊，但正欲尋找財物時，該戶家人從前門返家，我就從後面欲逃跑：：：」（偵
    查卷第九頁反面參照）；其在檢察官偵查時稱：「（問：如何進入？）廚房窗戶
    沒鎖，我進去開門一看，人在那邊，就趕快溜」，「（問：有否找到何物？）沒
    有，被害人在那邊，我就趕快跑」（同上卷第廿四頁反面參照）：在本院審理中
    回應檢察官詢問稱：「（問：你原本在屋內為何會出來？）我門打開有看一下，
    試試看有沒有人，如有人隨時要出來」，「（問：你怎麼看有沒有人？）就看一
    看，看到有人就趕快跑出來，沒有到房間內走動」，「（問：你在警察局說進去
    有待五分鐘）沒有那麼久，我門打開來，看到有人就跑出來蹲在牆角」等語（以
    上本院審判筆錄參照）。
  (二)被害人在警訊時供稱：「當時我們全家外出剛從外面開大門要進入屋內，我就發
    覺屋內有人，於是跑到巷口請瑞花餐廳員工陳俊龍、與許聯旗幫忙」，「我看見
    嫌犯時，該名男子剛好由後門要跑出來往右側庭院方向逃跑」，「我住家之後門
    與窗戶皆被打開」，「家中沒有損失財物，經大略檢視也未發現有遭到翻動之跡
    象，該名嫌犯可能剛侵入還來不及行竊」（偵查卷第十一、十二頁參照）；在本
    院審理時檢察官詰問時稱：「（問：你發現被告時，有無發現屋內東西有被翻動
    痕跡？）沒有，只有後面門窗被打開」，「（問：你有無損失財物？）沒有」（
    本院審判筆錄參照）云云。
  (三)從以上被告與被害人之供詞，相互對照，可知被告雖欲行竊，惟其於打開廚房門
    窗進入廚房，尚未進入房間，即發現屋主回家，乃馬上逃出屋外，因而被害人屋
    內之東西均未被翻動，亦未損失財物，則本件被告尚未著手行竊應可認定。被告
    雖於警訊時稱：「在該址屋內大約停留五分鐘就被發現」云云，然查被告進屋之
    目的即在行竊，豈有待五分鐘而不著手翻箱倒櫃之理，茲被告經檢察官詢問時辯
    稱沒有那麼久，而所謂「大約」（五分鐘）云云，又不明確，況一般人之時間觀
    念，很難以分秒令其精準計算，且進入屋內時間之久暫與著手行竊與否並無絕對
    關係，不能以此推測被告竊盜已經著手，本件被告既稱在廚房尚未進到房間，看
    一看有沒有人，發現有人就跑出來，而被害人在本院審判中又證稱東西沒有被翻
    動痕跡，則客觀上實難認定被告已著手竊盜行為之實行。雖公訴人舉最高法院八
    十四年台上字第四三四一號判決：「謂行為人以行竊之目的侵入他人住處，留滯
    時間有數分鐘之久，用眼睛搜尋財物，顯然已著手於竊盜行為之實行」為其論告
    之理由，然與本件被告尚在廚房，看一看有沒有人的情形（未搜尋財物），不盡
    相同，不能比附援引，因此本件被告雖攜帶兇器，踰越牆垣但尚未著手搜尋財物
    ，參照前開判例，仍不能以竊盜或加重竊盜未遂論擬，合先敘明。
  (四)被告在警訊時雖供稱：「我就從後面欲逃跑，但被該戶之家人發現高喊小偷，經
    鄰居二人共三人加入圍捕，在該址庭院與我發生扭打，我因而頭部撞到圍牆受傷
    」（偵查卷第九、十頁參照），在檢察官偵查中供稱：「（問：是否有發生扭打
    ？）我要跑，被他們抓著打我」，「（問：在警訊中表示發生扭打）確實只有被
    害人圍捕我而已」（同卷第廿四頁反面參照），在本院審判中並稱螺絲起子在逃
    跑時就已丟棄等語；被害人乙○○在警訊時供稱：「當時我們全家外出剛從外面
    開大門要進入屋內，我就發覺屋內有人，於是跑到巷口請瑞花餐廳員工陳俊龍、
    與許聯旗幫忙，於是他們二人就跑到我住處右側庭院裡，與嫌犯扭打，然後警察
    就趕到現場逮捕嫌犯」（偵查卷第十一頁反面參照），在本院審理中回答檢察官
    詰問稱：「（在庭院碰到被告時情形？）我們要求他不要跑，他反抗掙脫，要抓
    他時他手往口袋裡掏東西，我們共三人就抓住他壓他在地上」，「被告手往口袋
    裡掏東西，但沒有掏出來，也沒有看清楚起子那裡掉出來」，「（問：被告反抗
    動作程度？）應是掙脫」「（問：被告如何掙脫？）因是二人抓他，他用身體扭
    動，沒有其他動作」。凡此均不能遽認被告有何當場施以強暴脅迫之行為，況被
    告縱有以身體或雙臂左右扭動，客觀上亦為掙脫的行為，不能解釋為施用強暴，
    蓋任何人均知以手毆打當比身體或手臂的扭動更強而有力，被告如有施用強暴之
    行為，何不舉拳直揮，公訴人以此推測為施用強暴之行為，即與經驗法則不符，
    無可採信。抑有進者，被告竊盜罪既未成立已如前述，參照前開判決所述，更不
    能以準強盜或加重強盜罪論擬，此部分被告犯罪不能證明，自應為無罪之諭知。
四、不受理部分：
  (一)按告訴乃論之罪，告訴人於第一審辯論終結前得撤回其告訴，又告訴經撤回者，
    應諭知不受理之判決，刑事訴訟法第二百三十八條第一項、第三百零三條第三款
    分別定有明文。
三、查本件告訴人乙○○告訴被告侵入住宅部分，起訴書認係觸犯刑法第三百零六條
    之罪，而依刑法第三百零八條第一項規定須告訴乃論，茲經告訴人乙○○於本院
    審判中，辯論終結前當庭撤回告訴，有審判筆錄可稽，依照首開說明，此部分自
    應諭知不受理之判決。
據上論斷，應依刑事訴訟法第三百零一條第一項、第三百零三條第三款，判決如主文
。
本案經檢察官施慶堂到庭執行職務
中      華      民      國      九十      年      五      月      七    日
                                  臺灣士林地方法院刑事第一庭
                                      法  官  林  清  吉
右正本證明與原本無異。
如不服本判決，得於判決書送達之翌日起十日內，以書狀敘述理由，向本庭提出上訴
。
                                      書記官  陳  美  月
中      華      民      國      九十      年      五      月      九    日


司法院資訊處製作；財團法人民間司法改革基金會備份。
